臺灣高等法院刑事判決
111年度上訴字第1026號
上  訴  人  
即  被  告  張峯源


選任辯護人  褚瑩姍律師
            林俊宏律師
上列上訴人即被告因傷害案件，不服臺灣臺北地方法院110年度
訴字第625號，中華民國111年1月13日第一審判決（聲請簡易判
決處刑案號：臺灣臺北地方檢察署110年度偵字第11684號），提
起上訴，本院判決如下：
    主  文
上訴駁回。
    事  實
一、游伯齡於民國109年6月5日晚間8時許，在某不詳餐廳與友人
    聚餐飲酒後，續前往臺北市○○區○○○路0段000巷00號新宿餐
    廳與友人飲酒，因不勝酒力而酒醉，嗣陸續出現攻擊旁人之
    行為，適張峯源於同日晚間11時許亦在新宿餐廳與友人聚餐
    ，雙方在新宿餐廳門口相遇，游伯齡先以右腳踹向張峯源之
    小腿，並以右手揮打張峯源之左臉，張峯源遂基於傷害之犯
    意，徒手將游伯齡推倒在地，並以手掐住游伯齡之後頸往地
    面方向上下晃動，致游伯齡之頭面部碰觸地面而受有頭部擦
    傷、齒裂之傷害。
二、案經游伯齡訴由臺北市政府警察局中山分局報告臺灣臺北地
    方檢察署檢察官偵查後聲請以簡易判決處刑。
    理  由
壹、程序事項
  ㈠按我國修正刑事訴訟法，對於檢察官偵查中之勘驗筆錄，並
    無如日本刑事訴訟法第321條第3項設有傳聞例外之規定（即
    此勘驗筆錄，係於「製作人在公判庭以證人身分受詰（訊）
    問」，且「陳述該筆錄係據實製作」時，例外得作為證據）
    。檢察官因調查證據及犯罪情形，依刑事訴訟法第121條之
    規定，得實施勘驗。檢察官之勘驗筆錄係檢察官針對具體個
    案所製作，不具備例行性之要件，依同法第159條之4第1款
    、第3款規定之立法理由解釋，該等筆錄並非經常處於可受
    公開檢查狀態之文書，自非該條第一款規定由公務員職務上
    製作之紀錄文書，亦非屬同條第三款規定在類型上與前述公
    文書同具有高度信用性及必要性之其他可信文書。檢察官之
    勘驗筆錄，為被告以外之人在審判外所作之書面陳述，屬於
    傳聞證據。然檢察官實施勘驗時，依同法第214條規定，賦
    予裁量被告、辯護人得以在場之機會（即在場權），其勘察
    、體驗所得結果，應依同法第42條、第43條法定程式製作勘
    驗筆錄。此勘驗筆錄乃係刑事訴訟法第一百五十九條第一項
    所稱「除法律有規定者外」之例外情形而得為證據，是檢察
    官之勘驗筆錄依同法第159條之1第2項規定之意旨，除顯有
    不可信之情況者外，得承認其證據能力（最高法院97年度台
    上字第2019號、96年度台上字第5224號、96年度台上字第73
    35號判決意旨參照）。查檢察官於110年7月12日在檢察官辦
    公室勘驗「游伯齡自傷傷人行為.MP4」檔案及「游伯齡攻擊
    張峯源.MP4」檔案，並製作勘驗筆錄（偵卷第185頁），而
    因檢察官並未通知被告張峯源（下稱被告）及其辯護人在場
    ，自無從行使在場權，則該勘驗筆錄之製作自不符法定程式
    ，辯護人爭執其證據能力（本院卷第125頁），經查該勘驗
    筆錄並無有證據能力之例外情形，依上開說明，自不具證據
    能力，合先敘明。
  ㈡按被告以外之人於審判外之陳述，雖不符刑事訴訟法第159條
    之1至第159條之4之規定，而經當事人於審判程序同意作為
    證據，法院審酌該言詞陳述或書面陳述作成時之情況，認為
    適當者，亦得為證據；又當事人、代理人或辯護人於法院調
    查證據時，知有刑事訴訟法第159條第1項不得為證據之情形
    ，而未於言詞辯論終結前聲明異議者，視為有前項之同意，
    刑事訴訟法第159條之5定有明文。經查，檢察官、被告及其
    辯護人於本院審判程序時，除上開檢察官勘驗筆錄除外均未
    對證據能力有所爭執（本院卷第157至161頁），供述證據部
    分視為同意作為證據，本院審酌各該證據作成或取得時狀況
    ，並無顯不可信或違法取得等情況，且經本院依法踐行證據
    調查程序並認為適當，而有證據能力；其餘資以認定本案犯
    罪事實之非供述證據，亦查無違反法定程序取得之情形，依
    刑事訴訟法第158條之4之反面解釋，亦有證據能力。
貳、實體事項
一、認定犯罪事實所憑之證據及理由　　
　　被告固坦認其於上開時、地，因告訴人游伯齡（下稱告訴人
    ）先以上開方式攻擊其後，其有徒手將告訴人推倒在地，並
    以手掐住告訴人之後頸往地面方向上下晃動之情（本院卷第
    162頁），惟矢口否認有何傷害犯行，辯稱：其係基於防衛
    才反擊將告訴人推倒在地，且其雖有以手掐住告訴人之後頸
    往地面方向上下晃動，但告訴人之頭面部並未碰觸地面，告
    訴人所受上開傷勢並非其所造成云云；被告之辯護人則以：
    被告始終不爭執於上開時、地推倒告訴人後掐住其後頸部搖
    晃，但爭執告訴人之傷勢並非被告搖晃所致。當天告訴人喝
    得爛醉，在餐廳外即與人產生衝突，亦與該餐廳負責人孫子
    展發生衝突，被告與告訴人在餐廳外相遇，告訴人即走向並
    攻擊被告，被告才推倒告訴人搖晃他脖子，監視器畫面可看
    到被告伸出右手推擠告訴人左肩處，告訴人有阻擋，倒地後
    有撐起上半身，被告有壓他脖子，告訴人傷勢有頭部擦傷、
    齒裂等，其他手、肘、膝部擦傷均經認為與被告無關。告訴
    人陳稱被告抓他頭往地上猛砸很多次，他聽到牙齒斷裂、嘴
    巴裡有很多血，他感覺很痛，向被告說不要再打了，且說是
    看錄影帶才回想起來，但依告訴人就醫急診時相片，額頭、
    下巴均無傷勢，足見其所述不實。告訴人被壓時，有以手撐
    起上半身，可見其頭部尚非被告直接碰觸地面，亦無口吐嘴
    內血水行為，告訴人在家醒來並不記得發生何事，是看到家
    裡沙發都是血，去就醫並調監視器才突然想起被毆一事，依
    勘驗錄影內容所示，告訴人可以撐起上半身，沒摸臉部傷勢
    ，吐血水等狀況，且衝突後沒有其他衝突，告訴人看起來也
    沒其他傷勢，甚至證人王子德亦證以其看到告訴人有撿眼鏡
    行為，證人陳采婕亦證稱告訴人沒傷勢，有傷勢的是被告，
    告訴人喝醉後到處與人發生衝突，也與孫子展有揮拳、攻擊
    ，告訴人攻擊被告時有撞到牆壁，此外亦有襲警，在在可能
    造成告訴人之傷勢，依客觀證據應與被告無關，應諭知被告
    無罪等語為被告置辯。惟查：
　㈠上開被告坦認之事實，核與證人即告訴人於警詢、訊問、原
    審審理時之證述、證人林光宏、王子德、陳采婕於原審審理
    時有關被告與告訴人肢體衝突之證述相符，並有原審監視錄
    影畫面勘驗筆錄、監視錄影畫面翻拍照片在卷可稽（偵卷第
    16、25至31、85頁、原審卷第91、129至157頁），此部分已
    堪認定。
　㈡被告固以前揭情詞置辯，惟證人即告訴人游伯齡於原審審理
    時證稱：當天被告抓著其頭一直往地上猛砸很多次，當時其
    有聽到牙齒斷掉的聲音，嘴巴裡有很多鮮血，其感覺非常痛
    ，其跟被告說不要打了，被告還是一直抓著其頭髮往地上砸
    等語（原審卷第129至135頁）。觀之告訴人與被告間無任何
    怨隙，衡情實無設詞構陷被告於罪之動機或必要，又其於原
    審審理時之證述，業經具結程序擔保其證言之可信性，亦無
    甘冒偽證罪責而杜撰前開情節之必要，是其所為證述堪可採
    信。且查告訴人本件受有頭部擦傷、齒裂之傷害，有其振興
    醫療財團法人振興醫院診斷證明書在卷可參（偵卷第19頁）
    ，觀其上開傷勢情形，確核與被告自承其有以手掐住告訴人
    之後頸往地面方向上下晃動等語、告訴人上開證稱被告一直
    抓著其頭髮往地上砸等語情節相符，是告訴人受有上開傷害
    ，係被告所為之事實，應可認定。
　㈢被告於偵查中供明：109年6月6日清晨，在臺北市○○區○○○路0
    段000巷00號新宿餐廳，是有攻擊告訴人，我防衛攻擊，用
    手掐住他脖子把他推倒，他倒地後，我掐他後頸，問他為何
    攻擊我，他倒地後我掐他後頸，沒再攻擊他，是搖晃他脖子
    等語（偵卷第84、85頁）；其於本院審理時重申上開供述屬
    實等情（本院卷第162頁）。由此可見被告因遭告訴人攻擊
    後即以推倒及掐住告訴人後頸搖晃方式致告訴人無法再攻擊
    被告，被告始有上開防衛反擊之主張。而被告以手掐住倒地
    之告訴人後頸上下搖晃，因告訴人倒地後面部離地面甚近，
    極易造成臉部受傷，此外復查無其他有足以致告訴人臉部受
    傷之行為或情事，從而告訴人上開傷勢與被告之傷害行為有
    相當因果關係亦堪認定。　
　㈣證人王子德於原審審理時證稱：當天看到被告有把告訴人壓
    在地上，可能是壓著身體或頭部，要告訴人不要再動或攻擊
    ，其當時還有彎腰撿起告訴人掉落的眼鏡，將眼鏡遞給告訴
    人時，其有注意告訴人臉上沒什麼狀況。後來其進入店內，
    告訴人也進到店裡，告訴人又要作勢攻擊，其有勸他不要吵
    鬧，過程中其有注意告訴人臉部並無什麼狀況，反倒是其有
    看到被告嘴角流血等語。證人林光宏於原審審理時證稱：當
    天被告為了要停止告訴人的攻擊，有壓制告訴人，其在旁邊
    想要制止他們，但其沒有注意告訴人臉部狀況，其也不清楚
    告訴人頭部或臉部是否有碰到地面，反而是其有注意到被告
    嘴角流血等語。證人陳采婕於原審審理時證稱：因為告訴人
    一直攻擊人，被告便將告訴人推倒在地上，用手壓告訴人的
    後脖子，怕告訴人又要起來打人，其有注意告訴人的臉部沒
    有傷，後來其進入店內後，告訴人在其與被告旁邊走來走去
    ，還想跟其對話，其有看到告訴人臉及嘴部都沒有傷，也沒
    有流血，但有看到被告嘴唇內側有流血等語（原審卷第136
    至157頁）。查證人王子德、陳采婕上開雖均證稱：告訴人
    臉上沒什麼狀況、沒有受傷情形，但有注意被告嘴部流血等
    語；證人林光宏上開雖證稱：其沒有注意告訴人臉部狀況，
    也不清楚告訴人頭部或臉部是否有碰到地面，但有注意到被
    告嘴角流血等語。惟觀以告訴人於檢察官訊問、原審審理時
    先後證稱：事發後其家人到派出所將其接回家中，其兒子發
    現其受傷，便帶其到振興醫院治療等語（偵卷第84頁、原審
    卷第129、132、133頁)，告訴人事發後先至派出所，再由家
    人帶回家中，期間倘其臉部有明顯、緊急之傷勢情形，應無
    可能待其自派出所返家後，經其子察覺方前往就醫，而其齒
    裂情形亦可能因遭嘴唇遮蔽而未被發現，是證人王子德、陳
    采婕未發覺告訴人受有傷害，非無可能。且證人王子德於原
    審審理時證稱係被告之同學、好朋友，與告訴人不熟等語；
    證人林光宏於原審審理時證稱係被告之小學同學，與告訴人
    完全不認識等語；證人陳采婕於原審審理時證稱係被告之女
    友，與告訴人不認識等語（原審卷第137、143、149頁），
    其等於本案發生時較關心被告之傷勢、較未仔細查看證人游
    伯齡之傷勢，而認證人游伯齡並未受傷亦有可能，證人王子
    德、林光宏、陳采婕前開證述有關告訴人與被告衝突後臉上
    並無傷勢云云，尚乏佐證，自難遽信。
　㈤至辯護人為被告辯護稱：告訴人上開傷勢可能係⒈其與新宿餐
    廳老闆孫子展互相拉扯時、對孫子展揮拳時所造成；⒉其於
    攻擊被告碰撞牆壁時、對被告揮拳時所造成；⒊其於攻擊員
    警時，遭員警壓制所造成；⒋其因酒醉在外碰撞、跌倒所造
    成云云。惟上開⒈、⒉部分經原審勘驗現場監視錄影畫面結果
    （內容詳如附表編號1、2、3，原審卷第90至91頁），足認
    告訴人確有與孫子展相互拉扯、對孫子展揮拳、攻擊被告後
    倒靠在牆壁上，及對被告揮拳之事實，然告訴人未因此遭孫
    子展以身體部位或其他物品碰撞頭面部或倒地碰撞頭面部，
    且其倒靠在牆壁上或對孫子展、被告揮拳，亦難造成其上開
    傷勢。上開⒊部分經原審勘驗現場監視錄影畫面結果（內容
    詳如附表編號4，原審卷第92頁），足認告訴人確有因攻擊
    員警，而遭員警將其壓制在地，其臉部靠在地上之事實，然
    其遭員警將其身體壓制在地當時，其頭面部並未因此與地面
    碰撞，而係其身體已在地面後，其頭面部再靠於地面，即難
    認其係因員警之壓制而造成上開傷勢。上開⒋部分依卷附臺
    北市政府警察局長安東路派出所受理各類案件紀錄表、員警
    職務報告（偵卷第177、179頁）所載，告訴人確有因酒醉倒
    臥在馬路上之事實，亦難遽認其因倒臥在地即造成上開傷勢
    ，是辯護人此部分辯護意旨，尚難遽信。
　㈥證人即新宿餐廳負責人孫子展於本院結證稱：109年6月5日晚
    上10至12時新宿餐廳有營業，當時我人在餐廳，我不認識告
    訴人，認識被告，當天晚上被告有去新宿餐廳，我沒有看到
    當晚11點多餐廳門口發生什麼事，我人在店裡面，告訴人後
    來躺在201巷19號對面機車旁，醉倒了，告訴人後來沒再進
    去餐廳，監視器畫面的人是告訴人，畫面看起來告訴人有再
    進去餐廳，但那是第一道門，裡面還有一個木門，這時我人
    在木門裡面，且是隔音門，所以我不知道告訴人有再進來，
    我沒有看到他再進來，我把鐵門關起來，再進來時，我們外
    面有攝影機，看到有1隻腳伸在馬路中間，怕他被車子碾過
    ，所以我打電話報警，我看到警察拍告訴人說先生、先生，
    後來他就襲警，警察將他反扣，用手銬，兩手壓在地上，我
    沒有注意他身上有何傷勢，警察來時，我距離他們約10公尺
    ，被告那時還在裡面，因為我把鐵門關起來，沒在營業，被
    告嘴唇這邊有受傷，當時時間是11點半到12點之間等語（本
    院卷第148至151頁）。證人孫子展並未親自看到被告推倒告
    訴人並掐住其後頸上下搖晃等情，自不足以證明被告之行為
    不足以使告訴人受有傷害，尚難為被告有利之論據。又證人
    趙俊豪於本院結證稱：109年6月5日晚上10至12點我人在新
    宿餐廳，有外出再回來，監視器畫面穿橫條紋衣服的人好像
    是我，（嗣改稱）是我本人，我上前去拍他身體的人是被告
    ，穿深色衣服的人我不認識，從畫面上看到被告抓著我不認
    識身著深色衣服的人，在地上的人在餐廳裡面鬧事，就跑出
    來，出來做什麼我不知道，我聽到騷動就出來看，我距離他
    約與肩同寬，地上的人臉上沒受傷，當時我應該是叫他不要
    鬧事，告訴人有再進餐廳，他收拾他東西、喝水，想要再坐
    ，但大哥叫他不要坐了，趕快回家、趕快走，當時餐廳裡光
    線一般，告訴人臉上沒有傷，也沒流血，被告流血拿衛生紙
    在擦，兩人還互相道歉，搞得我們很煩，所以一直叫他走，
    他又不走，後來警察把他帶走，他離開上車，好像繞了一圈
    又回來，又睡在外面地上或機車上，被人打電話叫警察，警
    察跑來問，他又與警察怎樣怎樣，最後就被帶走，他在外面
    怎樣我沒看到，是聽別人敘述，誰說的我不記得，開庭前被
    告有找我來作證，是要陳敘當天事實與現場狀況等語（本院
    卷第153至156頁）。現場證人王子德、陳采婕因突然發生告
    訴人與被告衝突事件，且於被告甫推倒及掐住告訴人後頸上
    下完畢，現場仍陷慌亂中，尚難仔細詳查告訴人臉部受有傷
    勢，證人趙俊豪衡理亦非例外，況證人趙俊豪與被告相識，
    於本院作證前曾與被告溝通作證事宜，自易避重就輕，迴護
    被告，是其證言亦難執為有利被告之論據。
　㈦綜上，告訴人確因被告上揭行為而受有上揭傷害，本件事證
    明確，被告犯行堪以認定，應予依法論科。
二、論罪科刑
　　核被告所為，係犯刑法第277條第1項之傷害罪。
三、駁回上訴之理由
　　原審以被告罪證明確，爰審酌被告以上開方式傷害告訴人，
    造成告訴人受有上開傷勢，所為實屬不該，且犯後自始未坦
    承犯罪，態度難謂良好，兼衡本案之發生原因、被告之行為
    手段、告訴人之傷勢情形，及被告自述三專畢業之智識程度
    、任職期貨公司、月收入新臺幣7萬元，需要撫養母親之家
    庭生活經濟狀況（原審卷第164頁）等一切情狀，量處有期
    徒刑2月，並諭知易科罰金之折算標準，以資懲戒。原審認
    事用法，核無不合，量刑亦屬妥適。被告上訴意旨，仍執前
    揭陳詞，空言否認犯罪，為無理由，應予駁回。
據上論斷，應依刑事訴訟法第368條，判決如主文。
本案經檢察官牟芮君聲請逕以簡易判決處刑，檢察官羅建勛到庭
執行職務。
中　　華　　民　　國　　111 　年　　8 　　月　　11　　日
                  刑事第十九庭  審判長法　官  曾淑華
                                      法　官  陳文貴
                                      法　官  許文章
以上正本證明與原本無異。
如不服本判決，應於收受送達後20日內向本院提出上訴書狀，其
未敘述上訴之理由者並得於提起上訴後20日內向本院補提理由書
（均須按他造當事人之人數附繕本）「切勿逕送上級法院」。
                                      書記官  陳盈芝
中　　華　　民　　國　　111 　年　　8 　　月　　11　　日
附表（原審卷第90至92頁）
編號    影像檔名               內容  1 tmp_0000000000000 影像時間00：36，游伯齡掙脫孫子展，並與孫子展互相拉扯，接著游伯齡將孫子展甩開，游伯齡腳步不穩左右搖晃，接著衝向孫子展並舉起左手朝孫子展揮拳。  2 234608.t 影像時間00：31，孫子展及游伯齡自畫面左方出現，游伯齡將孫子展推倒在地，孫子展起身後朝游伯齡走去，游伯齡隨後又衝向孫子展並朝孫子展揮拳。影像時間00：48，游伯齡伸手指向孫子展，孫子展撥開游伯齡之手後二人互相拉扯隨後便放開。影像時間01：12，二人繼續拉扯接著消失於畫面上方。  3 229986.t 影像時間00：01，數名顧客站在新宿餐廳大門外，張峯源則站在畫面上方左側靠馬路位置。影像時間00：18張峯源有揮手動作，游伯齡自畫面下方出現，邊走路邊搖晃身體朝張峯源靠近。影像時間00：22，游伯齡抬起右腳踢向張峯源小腿，張峯源因該踢腳之動作向後倒退一步，游伯齡亦因踢腳之作用力倒靠在畫面右側牆壁。影像時間00：26，游伯齡衝向張峯源並舉起右手揮打張峯源之臉部，張峯源因該揮打之動作而倒退至馬路上。  4 229985.t 影像時間00：54，游伯齡抬起右腳踢向畫面右方之員警，接著員警將游伯齡身體壓制在地，臉部亦靠在地上。